臺灣士林地方法院民事判決
111年度重訴字第248號
原      告  張春雄
訴訟代理人  王寶輝律師
複  代理人  黃文祥律師
被      告  張家銘
上列當事人間移轉所有權登記事件，本院於中華民國111年8月12
日言詞辯論終結，判決如下：
    主  文
被告應將坐落臺北市○○區○○段○○段00000地號土地（面積111.08
平方公尺）、臺北市○○區○○段○○段00000地號土地（面積702.55
平方公尺）之所有權移轉登記予原告。
訴訟費用新臺幣壹拾萬捌仟柒佰壹拾貳元由被告負擔。
    事實及理由
壹、原告主張：
一、原告於民國77年7月3日與訴外人即原告之堂兄、被告之父張
    秋雄合資新臺幣（下同）4,165,000元向訴外人鄒林義購買
    坐落臺北市○○區○○段○○○○段000地號土地（下稱系爭504土地
    ），原告出資1/2，並由原告與鄒林義簽訂不動產買賣契約
    書，因修法刪除前土地法第30條規定，農地不得移轉登記予
    非自耕農，故於該買賣契約書第8條約定登記名義人由買方
    指定，原告遂指定將系爭504土地於77年12月30日移轉登記
    至張秋雄名下，其後原告即在系爭504土地北側耕作及搭建
    農舍，使用面積約1/2，並與張秋雄於79年3月5日簽立協議
    書確認原告具有系爭504土地權利範圍1/2。
二、嗣系爭504土地重測編定為臺北市○○區○○段○○段000地號土地
    （面積1,944.83平方公尺，下稱系爭630土地），張秋雄於1
    02年6月7日死亡，被告於103年3月27日因分割繼承登記取得
    系爭630土地，兩造並於103年9月19日簽立協議書（下稱系
    爭協議書），於系爭協議書第1條確認原告具有系爭630土地
    權利範圍1/2；第2條約定被告同意待系爭630土地能分割移
    轉時，同意移轉登記予原告，並以原告使用位置為分割方案
    。而土地法第30條規定業於89年1月26日刪除，被告乃於109
    年5月1日辦理系爭630土地分割，增加如附表編號2至4所示
    土地，而附表編號3、4所示土地即為原告耕作迄今之位置，
    雖該兩筆土地合計面積僅813.63平方公尺，未達系爭630土
    地權利範圍1/2面積即972.415平方公尺，然為免將來再辦理
    分割，以利土地之管理使用收益，原告依系爭協議書第2條
    約定，僅請求被告將附表編號3、4所示土地權利範圍均全部
    移轉登記予原告，倘被告仍有爭執，則原告依系爭協議書第
    2條約定及類推適用民法第541條規定，請求被告將附表編號
    1至4所示土地權利範圍各1/2移轉登記予原告，為此，提起
    本訴等語。
三、並聲明：
　㈠先位聲明：被告應將如附表編號3、4所示土地權利範圍均全
    部移轉登記予原告。
　㈡備位聲明：被告應將如附表編號1至4所示土地權利範圍各1/2
    移轉登記予原告。
貳、被告則以：
一、被告雖有簽立系爭協議書，惟原告占用附表編號1、2所示土
    地上門牌號碼臺北市○○區○○街000巷0○0號農舍（下稱系爭房
    屋），被告不同意原告之請求等語，資為抗辯。　　
二、並聲明：原告之訴駁回。　　
參、本院之判斷：
一、按基於私法自治及契約自由原則，當事人得自行決定契約之
    種類及內容，以形成其所欲發生之權利義務關係，如未違反
    強制或禁止規定，法院自應尊重，則該契約內容不僅係當事
    人間之行為規範，在訴訟中亦為法院之裁判規範（最高法院
    110年度台上字第3187號判決意旨）。
二、查原告主張兩造於103年9月19日簽立系爭協議書，於系爭協
    議書第1條確認原告具有系爭630土地權利範圍1/2；第2條約
    定被告同意待系爭630土地能分割移轉時，同意移轉予原告
    ，並以原告使用位置為分割方案，嗣被告於109年5月1日辦
    理系爭630土地分割，增加附表編號2至4所示土地，而附表
    編號3、4所示土地即為原告使用位置之事實，業據其提出土
    地登記謄本、系爭協議書、地籍圖為證（見本院111年度士
    司調字第116號卷第20至30、42頁、本院卷第22頁），且為
    被告所不爭執，堪認屬實。則依前揭判決意旨，被告即應受
    系爭協議書之拘束，履行附表編號3、4所示土地移轉登記之
    義務。至於被告所辯原告占用系爭房屋乙節，為原告所否認
    ，且縱認被告所辯屬實，亦僅係被告得否行使所有權請求原
    告返還系爭房屋之問題，核與上開契約履行無涉，故被告仍
    以前詞置辯，即非可採。因此，原告依系爭協議書第2條約
    定，請求被告將如附表編號3、4所示土地權利範圍均全部（
    面積共計813.63平方公尺）移轉登記予原告，為有理由，應
    予准許。
三、又原告先位請求被告將附表編號3、4所示土地權利範圍均全
    部（面積共計813.63平方公尺）移轉登記予原告既有理由，
    則其備位依系爭協議書第2條、類推適用民法第541條規定，
    請求被告將附表編號1至4所示土地權利範圍各1/2移轉登記
    予原告，本院即無庸再予審究，併此敘明。
四、從而，原告依系爭協議書第2條約定，請求被告將如附表編
    號3、4所示土地權利範圍均全部（面積共計813.63平方公尺
    ）移轉登記予原告，為有理由，應予准許。
肆、本件事證已臻明確，兩造其餘之攻擊或防禦方法及證據，經
    本院斟酌後，認為均不足以影響本判決之結果，自無一一詳
    予論駁之必要，附此敘明。
伍、本件訴訟費用額確定為108,712元（即第一審裁判費108,712
    元），並依民事訴訟法第78條規定，由敗訴之被告負擔。
陸、據上論結，本件原告之訴為有理由，依民事訴訟法第78條，
    判決如主文。
中    華    民    國   111    年    8    月    31    日
                  民事第二庭  法  官   蘇錦秀
附表：
編號 土地坐落 面積（平方公尺） 所有權人 權利範圍 1 臺北市○○區○○段○○段000地號 956.48 張家銘 全部 2 臺北市○○區○○段○○段00000地號 174.72 張家銘 全部 3 臺北市○○區○○段○○段00000地號 111.08 張家銘 全部 4 臺北市○○區○○段○○段00000地號 702.55 張家銘 全部 合計  1,944.83   
以上正本係照原本作成。
如對本判決上訴須於判決送達後20日內向本院提出上訴狀。如委
任律師提起上訴者，應一併繳納上訴審裁判費。
中　　華　　民　　國　　111 　年　　8 　　月　　31　　日
                              書記官    詹欣樺